臺灣臺中地方法院民事判決  
110年度豐簡字第750號
原      告  賴學照  
被      告  劉祥榮  
上列當事人間請求清償借款事件，本院於民國110年12月21日言
詞辯論終結，判決如下：
    主      文
一、被告應給付原告新臺幣600,000元，及自民國110年8月17日
    起至清償日止，按週年利率百分之六計算之利息。
二、訴訟費用由被告負擔。
三、本判決原告第一項勝訴部分得假執行。但被告如以新臺幣60
    0,000 元為原告預供擔保後，得免為假執行。
    事實及理由
壹、原告起訴主張：原告因經營生意，因此執有被告所簽發如附
    表所示之支票4 紙（下稱系爭支票），詎屆期後分別提示，
    竟均遭以存款不足及拒絕往來戶為由退票。系爭支票既由被
    告所開立，自應負發票人之責任。爰依票據法律關係提起本
    訴，並聲明：被告應給付原告60萬元，及自支付命令送達翌
    日起至清償日止，按週年利率6 ％計算之利息。
貳、被告抗辯則以：被告未領取系爭支票，亦未使用系爭支票。
    被告不認識原告，不可能開立支票給原告。系爭支票可能是
    被告胞弟劉祥炎盜用被告印章開立的，劉祥炎現在遭通緝等
    語。並聲明：原告之訴駁回。
參、得心證之理由：
一、原告主張其執有系爭支票，系爭支票之發票人欄上被告之印
    文為真正，惟經原告提示後遭以存款不足及拒絕往來戶為由
    退票等情，業據提出系爭支票及退票理由單等件為證（影本
    見本院司促卷第9頁至第13頁、第27頁），且為被告所不爭
    執（見本院豐簡卷第64頁），堪信為真實。
二、按支票為無因證券，執票人行使票據上權利，就支票之取得，有無正當原因，或有無對價關係，自不負證明之責。又發票人欄之印章如為真正，即應推定該支票亦屬真正。申言之，得據以判斷該支票係為發票人作成。倘主張其印章係被盜用時，則被盜用之事實，按諸舉證責任分配之原則，轉應由為此主張者負舉證責任（最高法院70年度台上字第4339號判決要旨參照）。經查，被告就系爭支票上之印文為真正乙節，並無爭執，已如前述。然被告辯稱系爭支票係經劉祥炎盜用被告印章開立後，持向原告行使等情，則為原告所否認，則依前開說明，自應由被告就系爭支票係遭劉祥炎偽造之事實，負舉證責任。而查被告對劉祥炎提起偽造有價證券告訴後，劉祥炎即經臺中地方檢察署檢察官發佈通緝，迄未到案，有臺灣高等法院被告全國通緝紀錄表可參（見本院豐簡卷第53頁），此部分即無從傳喚劉祥炎到庭說明。此外，被告即未能提出任何證據，佐證其所述系爭支票係遭劉祥炎盜蓋乙節為真，自難遽認被告所辯為真。
三、按在票據上簽名者，依票上所載文義負責；另支票發票人應
    照支票文義擔保支票之支付；又執票人向支票債務人行使追
    索權時，得請求自為付款提示日起之利息，如無約定利率者
    ，依年利6 釐計算，票據法第5 條第1 項、第126 條及第13
    3 條分別定有明文。綜上，被告迄未能舉證證明系爭支票發
    票人之印文係遭劉祥炎所盜蓋之事實，難認其所辯為真。又
    原告提示系爭支票之日期各為109年4月10日、24日、27日、
    109年6月8日，而本院支付命令係於110年8月16日送達被告
    ，有本院送達證書附卷可參（見本院司促卷第43頁），則原
    告僅請求被告給付自本院支付命令狀送達翌日起算之利息，
    自無不合。從而，原告依票據之法律關係，請求被告給付系
    爭支票票面金額共計60萬元，及自本院支付命令送達翌日即
    110年8月17日起至清償日止，按週年利率6 ％計算之利息，
    為有理由，應予准許。
肆、本件事證已臻明確，兩造其餘攻擊防禦方法及所舉證據，經
    審酌結果，與本件判決結論均無影響，爰不一一論述，附此
    敘明。
伍、本判決原告勝訴部分，係依民事訴訟法第427 條第2 項第6
    款規定適用簡易程序所為被告敗訴之判決，依民事訴訟法第
    389 條第1 項第3 款之規定，應依職權宣告假執行。至被告
    固未陳明如受不利判決，願供擔保請准免為假執行，然本院
    於衡平原則下，爰依民事訴訟法第392 條第2 項規定，依職
    權諭知被告以相當金額為原告預供擔保後，亦得免為假執行
    。
陸、訴訟費用負擔之依據：民事訴訟法第78條。　　
中　　華　　民　　國　　110 　年　　12　　月　　28　　日
                      臺灣臺中地方法院豐原簡易庭
                                  法　官　段奇琬
以上正本係照原本作成。
如不服本判決，應於送達後20日內，向本院提出上訴狀並表明上
訴理由，如於本判決宣示後送達前提起上訴者，應於判決送達後
20日內補提上訴理由書（須附繕本）。如委任律師提起上訴者，
應一併繳納上訴審裁判費。
中　　華　　民　　國　　110 　年　　12　　月　　28　　日
                                  書記官　許瑞萍
附表：
編號 票據號碼 發票日 付款人  票面金額（新臺幣） 提示日 １ DS0000000 號 109年4月10日 臺中市東勢區農會  150,000元 109年4月10日 2 DS0000000 號 109年5月25日 臺中市東勢區農會  100,000元 109年6月8日 3 DS0000000 號 109年4月24日 臺中市東勢區農會  150,000元 109年4月24日 4 DS0000000 號  109年4月27日 臺中市東勢區農會  200,000元 109年4月27日